最高法院刑事判決　　　　　　一○○年度台上字第一三四三號
上　訴　人　許政麟
　　　　　　徐屏峰
上列上訴人等因妨害國幣懲治條例案件，不服台灣高等法院高雄
分院中華民國九十九年十二月三十日第二審更審判決（九十九年
度重上更(二)字第六二號，起訴案號：台灣高雄地方法院檢察署九
十二年度偵字第二五七九四號、九十三年度偵字第九五、二八七
、一六三四號），提起上訴，本院判決如下：
    主  文
上訴駁回。
    理  由
按刑事訴訟法第三百七十七條規定，上訴於第三審法院，非以判
決違背法令為理由，不得為之。是提起第三審上訴，應以原判決
違背法令為理由，係屬法定要件。如果上訴理由書狀並未依據卷
內訴訟資料，具體指摘原判決不適用何種法則或如何適用不當，
或所指摘原判決違法情事，顯與法律規定得為第三審上訴理由之
違法情形，不相適合時，均應認其上訴為違背法律上之程式，予
以駁回。本件上訴人許政麟、徐屏峰上訴意旨略稱：(一)、許政麟
於檢察官偵查中主動請求借提詢問，並向警方表明希望依證人保
護法之規定轉為污點證人，許政麟並供出共犯蔡旻晃、蔡長享參
與本案犯行，復於同日檢察官偵查中為相同之供述，另具狀陳報
蔡旻晃、蔡長享之年籍住址等相關資料，繼向檢察官陳述蔡旻晃
、蔡長享之犯罪詳情。許政麟當時認為檢察官未拒絕其轉為污點
證人，即係同意之意，而持續供出蔡旻晃、蔡長享二人之犯行，
自不容檢察官嗣後推翻先前已同意之事實。另依檢察官偵查筆錄
記載檢察官向許政麟告稱：「你對你個人犯行要具體說明，否則
不符自白要件，檢察官將無法要求減輕其刑」；及檢察官於起訴
書證據清單中記載：「被告許政麟之自白」，其內容復載有「被
告等犯罪後態度良好，自白犯罪，尚知悔悟」等情以觀，亦足見
許政麟確有證人保護法第十四條第一項之適用。乃原判決竟以台
灣高雄地方法院檢察署覆函所記載之內容，及檢察官偵查筆錄中
並未記載「檢察官同意」等情，即認定許政麟無上開條文之適用
，其理由欠備，於法有違。(二)、原判決認定上訴人二人所為係犯
妨害國幣懲治條例第三條第一項之意圖供行使之用而偽造幣券罪
，然其並未說明上訴人等人所偽造之幣券，是否足以使一般人誤
信為真正幣券，即逕為不利於上訴人二人之認定。又原判決認定
上訴人二人意圖供行使之用而偽造幣券等情，係依憑上訴人二人
相關自白各情，及許政麟自白欲將偽鈔成品賣給「林博彥」之人
，為其主要依據。然依許政麟於警詢及檢察官偵查中相關供述各
情，足見上訴人等人所製造之偽鈔品質不佳，大部分之偽鈔成品
均遭許政麟銷燬，當無使一般人誤認為真鈔之情事。乃原判決就
上情未詳予斟酌，且於無補強證據可供參照之情形下，即逕為不
利於上訴人二人之認定。另上訴人二人坦承犯行，徐屏峰因黃志
豪之邀而參與枝微末節犯行，因此聲請原審依刑法第五十九條之
規定，對上訴人二人予以酌量減輕其刑。況上訴人等所製作之偽
鈔，除黃志豪將其中新台幣（下同）十萬元之偽鈔留供己用外，
其餘均遭許政麟燒燬而未流通，許政麟亦不知黃志豪有留下偽鈔
情事。乃原判決以上訴人二人偽造幣券金額高達二百七十萬元，
其金額甚鉅且部分已流入市面，對社會經濟發展產生不良影響，
並擾亂國家金融秩序，彼等犯罪情節非輕，客觀上不足以引起一
般人同情等理由，認不得對上訴人二人依刑法第五十九條之規定
予以酌量減輕其刑，其所為之論述說明有理由矛盾之違法等語。
惟查：原判決認定上訴人二人有原判決事實欄所記載，即共同意
圖供行使之用而偽造幣券犯行，係以訊據上訴人二人對前揭犯行
坦承不諱，核與共同被告黃志豪所供述之情節相符，並有黃志豪
與許政麟間之通訊監察譯文、搜索票、逕行搜索報告書、扣押筆
錄、房屋租賃契約書、現場照片等附卷可稽。復有經警方搜獲如
原判決事實欄所載之各項證物扣案可資佐證。又經警搜扣得如原
判決事實欄所載之新版千元偽鈔成品十張及半成品二大張，經送
往中央印製廠鑑定結果，認該批偽鈔均以彩色噴墨方式仿印，無
凹版印紋凸起效果，紙質與真鈔不同，以螢光筆繪製仿紙張螢光
纖維絲，水印以灰色墨在紙張背面仿製，安全線以灰色墨在紙張
正面仿造，另以燙印箔膜（含面額數字）仿鈔券正面五段裸露部
分，左下角面額數字以噴墨方式仿折光變色油墨；該等偽鈔半成
品均以彩色噴墨方式仿印，無凹版印紋凸起效果，紙質與真鈔不
同，無水印及安全線，左下角面額數字以噴墨方式仿折光變色油
墨，有中央印製廠民國九十二年十二月三十一日中印發字第０九
二０００六一四０號函一紙在卷可憑。另依許政麟自白：欲將製
造完成之成品販賣予「林博彥」，因品質不佳遭退回後予以燒燬
；黃志豪供承：許政麟製造出來的偽鈔是要賣給「林博彥」，伊
負責分批交給許政麟等情，堪認上訴人等人係意圖供行使之用而
偽造幣券。再徐屏峰與黃志豪共同在台南至墾丁路上，行使偽鈔
三萬元用以換得約二萬元之真鈔等情，業據徐屏峰供述明確，核
與黃志豪所證述之情節相符。堪認上訴人二人自白各情與事實相
符，彼等確有如原判決事實欄所載之犯行等情，予以綜合判斷。
因而撤銷第一審關於上訴人二人部分之判決，改判論處上訴人二
人共同意圖供行使之用而偽造幣券罪刑，已於判決內說明其所憑
之證據及其認定之理由。按供述證據前後，雖稍有參差或互相矛
盾，事實審法院非不可本於經驗法則斟酌其他證據作合理之比較
定其取捨，從而供述證據之一部認為真實者予以採取，亦非證據
法則所不許。又證據之取捨與證據之證明力如何，均屬事實審法
院得自由裁量、判斷之職權；苟其此項裁量、判斷，並不悖乎通
常一般之人日常生活經驗之定則或論理法則，又於判決內論敘其
何以作此判斷之心證理由者，即不得任意指摘其為違法，而據為
提起第三審上訴之合法理由。原判決綜合上述各項證據資料，據
以認定上訴人二人確有如原判決事實欄所載之犯行等情，乃其採
證認事調查職權之合法行使，不容任意指為違法。原判決已說明
許政麟原審選任辯護人雖為其辯稱：許政麟於檢察官偵查中主動
供述蔡旻晃、蔡長享二人之犯行，並向警方及檢察官表明希望轉
為污點證人，使檢警得以追訴蔡旻晃、蔡長享之犯行，應依證人
保護法第十四條第一項之規定予以減輕其刑云云。然檢察官於偵
查中並未事先同意許政麟適用證人保護法第十四條第一項之規定
，有台灣高雄地方法院檢察署九十九年八月十三日雄檢泰暑九十
二偵二五七九四字第八六七七０號函可稽，且檢察官偵查筆錄亦
無檢察官事先同意許政麟適用上開規定之記載，許政麟所為與上
開規定不符，自不得依該條之規定對其減輕其刑（原判決理由欄
五）等情甚詳，許政麟上訴意旨任意指摘原判決不當，並非有據
。原判決依憑徐屏峰、黃志豪相關供述各情，據以認定彼等二人
共同在台南至墾丁路上，持偽鈔三萬元向商店、檳榔攤購買物品
，或由徐屏峰在高雄市持以搭乘計程車，而以此方式共換得真鈔
約二萬元等情，即認上訴人等人所偽造之幣券，足以使一般人誤
信係屬真正之幣券；原判決說明上訴人二人所為並無刑法第五十
九條規定之適用等情，並無上訴意旨所指理由矛盾等違法情事，
縱認原判決相關之論述說明未臻詳細，而有微疵，而於判決之結
果並無影響，依刑事訴訟法第三百八十條規定，仍不得據為合法
之第三審上訴理由。上訴人二人徒憑己意或就原判決已有說明之
事項，或就原審判斷證據證明力之合法職權行使，漫指其違法，
重為單純事實上之爭執，難謂係適法上訴第三審之理由，彼等上
訴違背法律上之程式，均應予駁回。
據上論結，應依刑事訴訟法第三百九十五條前段，判決如主文。
中    華    民    國  一○○  年    三    月  二十四  日
                      最高法院刑事第一庭
                          審判長法官  董  明  霈  
                                法官  張  清  埤  
                                法官  張  祺  祥  
                                法官  張  春  福  
                                法官  林  勤  純  
本件正本證明與原本無異
                                      書  記  官  
中    華    民    國  一○○  年    四    月    一    日
                                                      v